【裁判字號】    99,交訴,35
【裁判日期】    990609
【裁判案由】    業務過失致死
【裁判全文】
臺灣彰化地方法院刑事判決              99年度交訴字第35號
公  訴  人  臺灣彰化地方法院檢察署檢察官
被      告  乙○○
上列被告因過失致死案件，經檢察官提起公訴（99年度偵字第36
56號），被告於準備程序中就被訴事實為有罪之陳述，本院合議
庭裁定由受命法官獨任進行簡式審判程序，判決如下：
    主  文
乙○○從事業務之人，因業務上之過失致人於死，處有期徒刑陸
月，如易科罰金，以新台幣壹仟元折算壹日。緩刑貳年。
    犯罪事實
一、乙○○以種植農作物為業，平時駕駛車牌號碼M5-8883 號自
    用小貨車載運農用機具、材料，駕車為其完成主要業務所附
    隨之準備與輔助工作，為從事駕駛業務之人。乙○○於民國
    99年2 月11日某時結束農務後，駕駛前開自用小貨車沿彰化
    縣二林鎮○○路由東往西方向行駛欲返回位於彰化縣二林鎮
    水尾巷之住家，嗣於同日18時30分許，行經彰化縣二林鎮○
    ○路○ 段808 號前時，本應注意車前狀況，隨時採取必要之
    安全措施，而當時天候晴、夜間有照明，路面乾燥無缺陷，
    亦無障礙物，視距良好，並無不能注意之情形，竟疏未注意
    及此而貿然前行；適有行人洪莊玉省疏未注意不得在劃設分
    向限制線路段穿越車道，於橫越前亦未注意左方來車，即逕
    自從斗苑路1 段808 號前由北往南方向橫越斗苑路，行至斗
    苑路1 段808 號前方之西向內側車道時，乙○○因閃避不及
    ，以前開小貨車前方左側保險桿、後視鏡撞擊洪莊玉省，致
    洪莊玉省受有左側第一至第九肋骨骨折併嚴重氣血胸、右側
    第一至第七肋骨骨折、頭頸挫傷等傷害，經送醫救治，仍因
    氣血胸、呼吸衰竭，於同日20時22分許死亡。乙○○於肇事
    後停留在現場等候警員到場處理，並在犯罪偵查機關未發覺
    前，主動向到場處理之警員坦承其為肇事者，自首而接受裁
    判。
二、案經洪莊玉省之子甲○○訴由彰化縣警察局芳苑分局報告臺
    灣彰化地方法院檢察署檢察官偵查及臺灣彰化地方法院檢察
    署檢察官相驗後自動簽分偵辦起訴。
    理    由
一、本件被告乙○○所犯係死刑、無期徒刑、最輕本刑為3 年以
    上有期徒刑以外之罪，其於準備程序就前揭被訴事實為有罪
    之陳述，經受命法官告知簡式審判程序之旨，並聽取其與公
    訴人之意見後，本院認無不得或不宜改依簡式審判程序進行
    之處，爰依刑事訴訟法第273 條之1 第1 項、第284 條之1
    ，裁定本案由受命法官獨任進行簡式審判程序，合先敘明。
二、訊據被告對前揭犯行坦承不諱，並有道路交通事故現場圖、
    道路交通事故調查報告表（一）（二）各1 份、現場照片16
    張、前開小貨車照片6 張等在卷可稽（見臺灣彰化地方法院
    檢察署99年度相字第94號卷第11頁至第21頁、第50頁至第52
    頁）。而本件車禍造成被害人洪莊玉省左側第一至第九肋骨
    骨折併嚴重氣血胸、右側第一至第七肋骨骨折、頭頸挫傷等
    傷害並因氣血胸、呼吸衰竭而死亡，亦有財團法人彰化基督
    教醫院二林分院到院前心跳停止病例摘要、勘驗筆錄、相驗
    屍體證明書、檢驗報告書附卷可參（見同上相字卷第24頁、
    第30頁至第39頁）。按汽車行駛時，駕駛人應注意車前狀況
    ，並隨時採取必要之安全措施，道路交通安全規則第94條第
    2 項訂有明文；而依事發當時天候晴、夜間有照明，路面乾
    燥無缺陷，亦無障礙物，視距良好等情，有道路交通事故調
    查報告表（一）在卷可參（同上相字卷第12頁），顯見被告
    於事發當時並無不能注意之情事，被告駕車時竟疏於注意車
    前狀況而貿然前行，其有過失甚明。本件經送臺灣省彰化縣
    區車輛行車事故鑑定委員會鑑定結果，認「行人洪莊玉省在
    設有分向限制線不得穿越路段穿越車道且未注意左方來車，
    為肇事主因；乙○○駕駛自小貨車未注意車前狀況，採取必
    要之安全措施，為肇事次因」，此有卷附臺灣省彰化縣區車
    輛行車事故鑑定委員會99年3 月29日彰鑑字第0995600602號
    函附鑑定意見書1 份可資參酌（同上相卷第44頁至第47頁）
    ，益見被告之行為確有過失。雖本件被害人洪莊玉省在設有
    分向限制線不得穿越路段穿越車道且未注意左方來車，為肇
    事主因亦有過失，惟此仍無礙於被告乙○○過失責任之認定
    。又被害人洪莊玉省之死亡係因本件車禍所致，是被告之過
    失行為與被害人洪莊玉省之死亡結果間，具有相當因果關係
    。本件事證業臻明確，被告犯行堪以認定。
三、按刑法上所謂業務，係指個人基於其社會地位繼續反覆所執
    行之事務，包括主要業務及其附隨之準備工作與輔助事務在
    內（最高法院89年台上字第8075號判例意旨參照）。查被告
    自承以種植農作物為業，平時駕車載運農用機具、材料，顯
    見駕車乃為其完成主要業務所附隨之準備與輔助工作，其因
    附隨業務上之過失肇致被害人洪莊玉省死亡，核其所為，係
    犯刑法第276 條第2 項之業務過失致人於死罪。又被告於肇
    事後，於有偵查權限之人知悉犯罪人之前，主動向到場處理
    事故之彰化縣警察局交通警察隊芳苑分隊警員承認自己係肇
    事者，此有道路交通事故肇事人自首情形紀錄表1 紙在卷足
    憑（同上相字卷第23頁），核與自首之要件相當，爰依刑法
    第62條前段規定減輕其刑。又被告案發時持有之普通小型車
    駕駛執照，有效期限截至98年12月9 日止，此有公路監理電
    子閘門證號查詢汽車駕駛人資料1 份附卷可參（同上相卷第
    27頁），然逾期未換發新駕照應屬行政管理之問題，尚難認
    係道路交通管理處罰條例第86條第1 項所規定之「無照駕駛
    」（司法院刑事廳83年3 月30日廳刑一字第05283 號研究
    意見、臺灣高等法院93年度交上訴第74號判決意旨參照），
    是被告駕駛上開自用小貨車而肇致本件道路交通事故時，雖
    其考領之普通小型車駕駛執照，業已逾期，但仍非「無照駕
    駛」，尚不得依道路交通管理處罰條例第86條第1 項規定，
    加重其刑，附此敘明。爰審酌被告為從事駕駛業務之人，對
    於道路之交通安全本應較一般人更為注意，竟疏未注意車前
    狀況，導致本件車禍之發生，造成被害人家屬精神痛苦，實
    有可議，惟被害人疏未遵守不得在劃設分向限制線路段穿越
    車道，於橫越前亦未注意左方來車，與有過失之程度非輕，
    並念及被告犯後坦承犯行，且已與被害人家屬達成和解，有
    彰化縣二林鎮調解委員會調解書1 份在卷可憑（本院卷第15
    頁）等一切情狀，量處如主文所示之刑，並諭知易科罰金折
    算標準。又被告前未曾受有期徒刑以上刑之宣告，有臺灣高
    等法院被告前案紀錄表附卷可憑，其因一時疏忽，致觸犯本
    案犯行，然犯後業與被害人之家屬達成和解，並取得被害人
    家屬之諒解，本院認被告經此偵、審程序及罪刑宣告後，應
    知警惕而無再犯之虞，因認就被告所宣告之刑，以暫不執行
    為適當，爰依刑法第74條第1項第1款規定，宣告緩刑2年，
    以勵自新。
據上論斷，應依刑事訴訟法第273 條之1 第1 項、第299 條第1
項前段，刑法第276 條第2 項、第62條前段、第41條第1 項前段
、第74條第1 項第1 款，刑法施行法第1 條之1，判決如主文。
本案經檢察官陳建佑到庭執行職務。
中    華    民    國    99    年    6     月     9    日
                  交通法庭  法  官  江彥儀
以上正本證明與原本無異。
如不服本判決應於收受送達後10日內向本院提出上訴書狀，並應
敘述具體理由；其未敘述上訴理由者，應於上訴期間屆滿後20日
內向本院補提理由書 (均須按他造當事人之人數附繕本)「切勿
逕送上級法院」。
告訴人或被害人對於判決如有不服具備理由請求檢察官上訴者，
其上訴期間之計算係以檢察官收受判決正本之日期為準。
中    華    民    國    99    年     6    月     9    日
                            書記官  黃明慧
附錄本判決論罪科刑法條：
刑法第276條第2項：
（過失致死罪）
從事業務之人，因業務上之過失犯前項之罪者，處5年以下有期
徒刑或拘役，得併科3千元以下罰金。

司法院資訊處製作；財團法人民間司法改革基金會備份。
